【裁判字號】    89,上訴,1824
【裁判日期】    891031
【裁判案由】    毒品危害防制條例
【裁判全文】
臺灣高等法院臺中分院刑事判決              民國八十九年度上訴字第一八二四號
    上  訴  人
    即  被  告  丙○○
    指定辯護人  本院公設辯護人  乙○○
右上訴人因違反毒品危害防制條例案件，不服臺灣彰化地方法院中華民國八十九年七
月二十五日第一審判決（民國八十九年度訴字第四八五號，起訴案號：臺灣彰化地方
法院檢察署民國八十九年度偵字第一二四號），提起上訴，本院判決如左：
    主      文
原判決撤銷。
丙○○連續販賣第二級毒品，處有期徒刑柒年貳月；犯罪所得之財物新臺幣壹萬元，
沒收之，如全部或一部不能沒收時，以其財產抵償之。
扣案之電子秤壹個、夾鏈袋貳佰參拾個、削尖吸管壹支、玻璃管陸支及空袋貳個均沒
收。
    事      實
一、丙○○明知安非他命係具成癮性、濫用性及對社會危害性之麻醉藥品，為毒品危
    害防制條例所規定之第二級毒品，不得販賣、施用，竟仍基於意圖營利之概括犯
    意，分別於民國（下同）八十八年九月十一日、九月二十二日及九月二十六日，
    在其位於彰化縣北斗鎮○○路二００巷四十弄十二號住處，連續販賣第二級毒品
    安非他命三次予楊文涼（其施用第二級毒品安非他命經送觀察勒戒後，認無繼續
    施用毒品之傾向，業於八十八年十月十二日由檢察官為不起訴處分確定），價格
    各係新臺幣（下同）四千元、二千元、四千元，重量各約一錢、半錢、一錢。嗣
    於八十八年九月二十七日下午五時許，楊文涼駕駛車號ＬＨ─九九四一號自用小
    客車，行經嘉義縣朴子市大鄉加油站前，經警查獲持有安非他命二小包（合計淨
    重三．三六公克，包裝重０．四三公克），楊文涼坦承毒品係向丙○○買受，警
    員乃於同（二十七）日晚間九時許前往彰化縣北斗鎮○○里○○路二００巷四十
    弄十二號丙○○住處搜索，當場查獲夾鏈袋二百三十個、削尖吸管一支、玻璃管
    六支、空袋二個，另在雨鞋內查獲電子秤一個。
二、案經嘉義縣警察局朴子分局報請臺灣彰化地方法院檢察署檢察官偵查起訴。
    理      由
一、訊據上訴人即被告（下稱被告）丙○○固坦承認識證人楊文涼，惟矢口否認有何
    販賣毒品之犯行，辯稱：楊文涼因常在其住處過夜，音響過大，其子抗議，其乃
    出言相勸，楊文涼即不高興，可能因此挾怨報復，不久即偕警前來搜索，伊並販
    賣安非他命等語。惟查，證人楊文涼於八十八年九月二十七日為警查獲後於警訊
    中即供稱：「我所吸食之安非他命是向住在彰化縣北斗鎮名叫丙○○之女子所購
    買，每次購買安非他命都以電話（０四）0000000號向丙○○連絡，然後
    直接至她家交易，我共向丙○○購買三次安非他命，第一次時間在八十八年九月
    十一日在丙○○家客廳交易，以四千元向她購買一錢，第二次交易時間在八十八
    年九月二十二日同樣地，以二千元向她買半錢安非他命，第三次是在八十八年九
    月二十六日同上地點向丙○○以四千元購買一錢安非他命，交易時我當面向丙○
    ○表明需要多少安非他命，然後將錢交給她，她即將安非他命交給我。」等語；
    且證人楊文涼於八十八年九月二十八日檢察官訊問時亦供稱：「安非他命是在彰
    化縣北斗鎮向丙○○買的，均是到他家裡買的，我有當場指認丙○○是她沒錯，
    我向丙○○買三次安非他命，時間、地點跟買的金額均與我在分局所講一樣。」
    等語；而證人楊文涼雖於八十九年一月三十一日檢察官訊問時先稱：「我勒戒前
    有向丙○○買過一次安非他命，地點在她家，我買了一包共五千元。」等語，惟
    隨後即稱：「我警訊所說才是實在，我只記得被抓那次，我與丙○○並沒有恩怨
    ，我是為警查獲後照實向警方坦承向丙○○購買安非他命而已。」等語，證人楊
    文涼於八十九年一月三十日檢察官訊問時證稱最後一次向被告買受五千元之安非
    他命云云，雖與警訊所供四千元略有不符，惟證人楊文涼已結稱其於警訊所言均
    屬實在，且偵訊時距離證人楊文涼被查獲之時間已四個月餘，衡諸常情，證人楊
    文涼因而記憶模糊而誤記金額亦屬正常，尚難據此小瑕疵即指證人楊文涼之指證
    與事實不符，且證人楊文涼對其向被告買受安非他命之時間、地點、價格、次數
    及方式均能供述甚明，若非親臨買受，如何能陳述如此詳盡？況證人楊文涼與被
    告並無仇怨，應不致有誣陷之理，至於被告所稱因規勸楊文涼，楊文涼始挾怨報
    復云云，亦係被告臆測之詞，且與事理不符，不足採信。再證人龔書璋警員到庭
    證稱：「我們是先查到楊文涼身上有安非他命，他供出來源，他告訴我們有電話
    號碼經查為被告所有，後來向檢察官申請搜索票查獲電子秤及夾璉袋等物，被告
    的筆錄是我製作的，當初她有說查扣的東西都是綽號『阿正』所有，但查無此人
    。」等語，是以被告於原審審理時改稱：查扣之物品均為其子羅建國所有云云，
    又稱吸食工具可能為羅建國之友楊文涼所留下云云，顯係事後飾卸之詞，不足採
    信。又證人楊文涼於八十八年九月二十七日為警查扣之結晶二小包經送檢驗結果
    ，確係甲基安非他命，有法務部調查局檢驗通知書一件附卷為憑，此外並有為警
    查獲之夾鏈袋二百三十個、削尖吸管一支、玻璃管六支、空袋二個，另在雨鞋內
    查獲電子秤一個扣案可稽。又我國查緝安非他命之施用或販賣一向執法甚嚴，對
    於販賣安非他命者尤科以重度刑責，且安非他命量微價高，販賣者率有暴利可圖
    ，苟非意圖販賣營利，一般人焉有可能甘冒重度刑責而販賣安非他命，從而被告
    販賣安非他命，當有意圖營利之犯意，亦足予認定。綜上所述，被告所辯為事後
    卸責之詞，不足採信，本件事證明確，被告犯行堪以認定，應予依法論科。至於
    被告於原審聲請提訊證人羅建國，本院認事證已臻明確，無提訊之必要；又被告
    請求傳訊證人呂林國證明被告家從無一邱姓男子居住，核與有無販賣安非他命之
    事項無涉，亦無傳訊必要，附此敘明。
二、按安非他命為毒品危害防制條例所規定之第二級毒品，不得販賣、持有、施用。
    被告違反此項規定，販賣第二級毒品安非他命，核犯同條例第四條第二項之罪。
    被告持有毒品安非他命之低度行為為其販賣毒品安非他命之高度行為所吸收，不
    另論罪。被告先後三次販賣安非他命之犯行，時間緊接，犯罪構成要件相同，顯
    係基於概括犯意反覆為之，應依連續犯論以一罪，並依法加重其刑（無期徒刑部
    分依法不得加重）。原審對於被告予以論罪科刑，固非無見，惟查依該條例第十
    九條第一項之規定意旨，必限於所得者為金錢以外之其他財物無法沒收時，始應
    追徵其價額，使其繳納與原財物相當之價額。倘若所得財物為金錢而無法沒收時
    ，則應以其財產抵償之，不發生追徵價額之問題。本件被告所得財物為金錢，未
    涉其他財物，原判決諭知追徵其價額，於法尚嫌欠洽。被告上訴否認犯罪，恣意
    指摘原判決不當，固無足取，然原判決既有上述可議之處，即屬無可維持，仍應
    由本院將原判決予以撤銷改判，爰審酌被告之品行、犯罪動機、目的、手段、犯
    後態度及販賣安非他命戕害國民健康等一切情狀，量處如主文第二項所示之刑。
    另被告犯罪所得之財物壹萬元，應依毒品危害防制條例第十九條第一項之規定宣
    告沒收之，如全部或一部不能沒收時，以其財產抵償之。又扣案之夾鏈袋二百三
    十個、削尖吸管一支、玻璃管六支、空袋二個及電子秤一個係被告供犯罪所用之
    物，併予宣告沒收。至於被告所販賣予楊文涼之安非他命二小包（淨重三．三六
    公克）業已於八十九年二月二十五日銷燬完畢，此有台灣嘉義地方法院檢察署函
    一份在卷可稽，故不再予宣告沒收銷燬，附此敘明。
三、據上論斷，應依刑事訴訟法第三百六十九條第一項前段、第三百六十四條、第二
    百九十九條第一項前段，毒品危害防制條例第四條第二項、第十九條第一項，刑
    法第十二條前段、第五十六條，判決如主文。
本案經檢察官甲○○到庭執行職務。
中      華      民      國    八十九      年      十      月    卅一    日
                              臺灣高等法院臺中分院刑事第四庭
                                    審判長法  官  洪  耀  宗
                                          法  官  劉  登  俊
                                          法  官  吳  重  政
右正本證明與原本無異。
如不服本判決應於收受送達後十日內向本院提出上訴書狀，其未敘述上訴之理由者並
得於提起上訴後十日內向本院補提理由書（均須按他造當事人之人數附繕本）。
                                      書記官  郭  文  華
中      華      民      國    八十九      年    十一      月     二     日
附錄：
毒品危害防制條例第四條第二項：
製造、運輸、販賣第二級毒品者，處無期徒刑或七年以上有期徒刑得併科新臺幣七百
萬元以下罰金。
                                                                        Ｋ


司法院資訊處製作；財團法人民間司法改革基金會備份。
